【裁判字號】    90,判,918
【裁判日期】    900525
【裁判案由】    促進產業升級條例
【裁判全文】
最  高  行  政  法  院  判  決                      九十年度判字第九一八號
    原      告  榮華砂石股份有限公司
    代  表  人  甲○○
    被      告  財政部臺灣省北區國稅局
    代  表  人  林吉昌
右當事人間因促進產業升級條例事件，原告不服行政院中華民國八十八年九月十日台
八八訴字第三四二二五號再訴願決定，提起行政訴訟。本院判決如左：
    主  文
再訴願決定、訴願決定及原處分均撤銷。
訴訟費用由被告負擔。
    事  實
緣原告前向經濟部工業局申請核發購置製砂（含零件）及發電機等自動化設備之投資
抵減證明，經該局分別於八十七年一月八日及同年二月二十五日核發工證（八七）四
字第○○○六八六號及第○○六二四一號投資抵減證明書，並副知被告，嗣被告所屬
羅東稽徵所於八十七年四月十六日（預定安裝完成日期八十六年十二月十一日），就
上開證明書所載設備安裝地址（宜蘭縣冬山鄉○○村○○○路二十一號）派員實地勘
查結果，未見有前開機器設備之安裝，遂以八十七年四月十八日北區國稅羅東審字第
八七○○一一八二號函復原告，否准其抵減稅捐。原告不服，向被告申請復查，經被
告依訴願管轄規定，移由財政部訴願決定駁回其訴願。原告提起再訴願，復遭行政院
再訴願決定駁回，遂向本院提起行政訴訟。茲摘兩造訴辯意旨於次：
原告起訴意旨略謂：一、原告依據促進產業升級條例施行細則第二十一條及民營製造
業適用投資抵減辦法規定，購置製砂機等自動化生產設備。只要有進貨之事實，經濟
部必會依上開法律之規定同意投資抵減。即便安裝地點與投資抵減證明所載預定安裝
地點不符，稽徵機關應依促進產業升級條例施行細則第十四條規定，以勘查結果為準
。亦即以勘查之新地址為新的安裝地址，而自動變更安裝地點。因安裝地點與投資抵
減證明所載安裝地點不符，即否准原告之投資抵減，原處分及一再訴願決定並無法令
依據。二、製砂機安裝於宜蘭縣員山鄉○○段粗坑小段五一及五二號土地上（蘭陽溪
畔）之理由：(一)砂石採取後必須於當地（蘭陽溪畔）清洗，方得運出繼續加工。否則
採取後馬上運走，晴天時，會造成塵土飛揚，下雨時，地上都是泥土，影響沿途居民
。因此砂石採取後，在當地簡易加工清洗，就是須靠製砂機來處理。(二)所得稅法第十
條規定之工作場所亦為固定營業場所，符合民營製造業投資抵減辦法第五條之規定。
法律並無規定，安裝於固定營業場所，不給予投資抵減。原處分及一再訴願決定並無
法律依據，即駁回原告之申請，請判決撤銷一再訴願決定及原處分等語。
被告答辯意旨略謂：本件被告所轄羅東稽徵所以原告購置自動化設備申請投資抵減案
，經實地勘查，未於安裝地址安裝，與經濟部工業局核發投資抵減證明書所載事項不
符，亦未於預定安裝完成日期向該所申請變更事項，遂否准其抵減稅捐。原告起訴略
以系爭設備實際安裝於工作場所，宜蘭縣員山鄉○○段粗坑小段五一及五二地號，符
合所得稅法第十條所稱之固定營業場所，自當以勘查結果為準，且縱勘查結果與投資
抵減證明所載不符，亦不應否准其投資抵減稅捐云云。惟原告雖經經濟部工業局核發
投資抵減證明，但未於抵減證明所載之安裝地址安裝，經被告所轄羅東稽徵所派員實
地勘查屬實，且原告亦未申請展延或變更安裝地址，自與規定有違。至原告稱安裝地
址亦指固定營業場所，係屬誤解，與所得稅法第十條所述固定營業場所之定義無涉。
被告所轄羅東稽徵所否准抵減所得稅，並無不當，請予維持。綜上論述：原處分及所
為復查、訴願、再訴願決定並無違誤，請判決駁回原告之訴等語。
    理  由
按公司投資於自動化設備或技術，得在其支出金額百分之五至至百分之二十限度內，
抵減當年度應納營利事業所得稅額；當年度不足抵減時，得在以後四年度內抵減之。
為行為時促進產業升級條例第二條第一項第一款所明定。其投資抵減之適用範圍、施
行期限及抵減率，依同條第三項及同法施行細則第十三條第一項規定，係由中央目的
事業主管機關會同財政部擬訂實施辦法報請行政院定之。其抵減程序，依同細則第十
四條第一項規定，由公司依行政院所定實施辦法逕向所屬目的事業主管機關申請核發
投資抵減證明，於辦理年度營利事業所得稅結算申報時，檢附有關證明文件向管轄稽
徵機關申請抵減所得稅。其投資於設備者，設備安裝所在地之稅捐稽徵機關應於投資
抵減證明所載預定安裝完成日期後派員實地勘查，勘查結果與投資抵減證明所載事項
不符者，以勘查結果為準。其以勘查結果為準，蓋因其為設備之投資，必有實物，須
於勘查時已依法令規定購置安裝，並符合投資抵減證明所載足供抵減之內容始可。投
資抵減證明所載事項，必關涉是否符合投資抵減之要件者，於實施勘查結果有所不符
，乃以勘查結果為準。故設備實際安裝地點與投資抵減證明所載者不符，即在投資抵
減證明所載安裝地點，經實地勘查無其設備之存在，苟事實上該設備確置他處，又非
難以實地勘查且與所營事業之製造、生產及場所有密切關連，稽徵機關不得逕認勘查
結果與投資抵減證明所載事項不符而否准抵減稅額。至財政部八十二年十一月二十六
日台財稅第八二○八三三○七四號函釋：「股份有限公司購置之自動化生產設備或防
治污染設備，經目的事業主管機關核發投資抵減證明後，如因實際需要申請變更設備
安裝地址時，准由該公司逕向轄區國稅局申辦。」旨在便利公司投資購置設備後，因
實際需要變更設備安裝地址時，得為申請變更，尚難執為未申請而安裝於非原證明書
上所載地址者，即當然不符抵減所得稅要件之依據。仍應視實際情形，以判斷是否符
合抵減之規定。本件原告前向經濟部工業局申請核發購置製砂（含零件）及發電機等
自動化設備之投資抵減證明，經該局分別於八十七年一月八日及同年二月二十五日核
發工證四字第○○○六八六號及第○○六二四一號投資抵減證明書，並副知被告。
嗣被告所屬羅東稽徵所於八十七年四月十六日（預定安裝完成日期八十六年十二月十
一日），就上開證明書所載設備安裝地址（宜蘭縣冬山鄉○○村○○○路二十一號）
派員實地勘查結果，未見有前開機器設備之安裝，被告即以原告購置自動化設備申請
投資抵減案，經實地勘查，未於安裝地址安裝，與經濟部工業局核發投資抵減證明書
所載事項不符，亦未於預定安裝完成日期向被告申請變更事項，乃函知原告不可抵減
稅捐。惟查原告始終主張其公司地址與工作場所不同，上開設備係安裝於工作場所等
情，為被告所不爭執。雖其申請核發投資抵減證明載明設備安裝地址同總公司地址（
宜蘭縣冬山鄉○○村○○○路二十一號），但以原告之為製砂公司，製砂機等設備無
不安裝於工作場所之理。究竟其工作場所（宜蘭縣員山鄉○○段粗坑小段五一、五三
地號土地）距總公司所在地遠近如何，設備不安裝於總公司而安裝於工作場所等情，
是否已由原告告知被告所屬人員而事實上非難以實地勘查，未見被告究明，逕引用前
開規定與函釋，處分否准原告抵減稅捐，揆諸首揭說明，並非適法。訴願、再訴願決
定遞予維持，同有未合。原告指摘為違法，非全無理由。應悉予撤銷，由被告查明後
另為適法之處理。末查本案事實，似不涉設備未於預定安裝完成日期截止前安裝完成
之問題，亦無補繳稅款情形，被告答辯及原再訴願決定理由並引用民營製造業及技術
服務業購置設備或技術適用投資抵減辦法第八條第一項第一款規定：「於預定安裝完
成日期截止前仍未安裝完成，且未經提出正當理由向稅捐稽徵機關申請展延者，應向
稅捐稽徵機關補繳已抵減之所得稅款。」究係如何適用，案經發回，宜併查明事實定
之。附予指明。
據上論結，本件原告之訴為有理由，爰依行政訴訟法施行法第二條、行政訴訟法第九
十八條第三項前段，判決如主文。
中    華    民    國     九十        年      五      月     二十五      日
                    最 高 行 政 法 院  第 一 庭
                                審 判 長 法  官      黃  綠  星
                                         法  官      黃  合  文
                                         法  官      蔡  進  田
                                         法  官      黃  璽  君
                                         法  官      廖  宏  明
右  正  本  證  明  與  原  本  無  異
                                         法院書記官  邱  彰  德
中    華    民    國     九十        年      五      月     二十五      日


司法院資訊處製作；財團法人民間司法改革基金會備份。
